【裁判字號】    92,交抗,217
【裁判日期】    921121
【裁判案由】    聲明異議
【裁判全文】
臺灣高等法院臺南分院刑事裁定                                      巨股
    抗  告  人  甲○○○
右列抗告人因違反交通管理處罰條例案件，不服臺灣嘉義地方法院九十二年度交聲字
第一三0 號中華民國九十二年九月三十日第一審裁定，提起抗告，本院裁定如左：
    主  文
抗告駁回。
    事  實
一、本件抗告意旨略以：抗告人甲○○○因車輛遺失確實，疏忽延誤報案，以致被裁
    罰繳交違反交通管理處罰條例案件，自知理虧，但法律不外情理法，本人沒有駕
    照，也不會開車，只因係ＲＮ—５９６５車輛所有人，違規處罰金額龐大，高達
    六十五件，實在無力負，懇求法官能以每天一張罰單，繳罰單不予加倍重罰，
    每月以最低金額繳納，本人已屆七十，身体狀況不佳，向來安分守己過日，發生
    此事，甚為自責亦想誠意解決，懇求重新裁罰云云
二、經查：
（一）本案經向嘉義市警察局函調抗告人所有ＲＮ—５９６５車輛遺失報案警詢筆錄
      ，抗告人供稱：「（問：於何時、地被偷？該車現值多少錢？）九十年五月底
      停放，九十年六月八日早上六點發現被偷，地點在嘉義市○○○路一九六號前
      （第一銀行前）。該車現值約新台幣五千元。」等語（見原審卷第九十一頁）
      ，惟報案日期則為九十二年二月二十四日下午三時四十五分，抗告人遲延達一
      年八個月，始向警方報案車輛遺失，此因遲延報案所生不利於抗告人之事由，
      應可歸責於抗告人，又其在原審聲明異議意旨亦稱：「車輛失竊之正確日期已
      忘記，就約略填寫為六月八日」等語（見原審卷第二頁），是既然連抗告人都
      無法明確指出車輛遺失日期，原審及本院自無法以抗告人嗣後所稱約略遺失日
      期，作為判斷原處分機關裁決當否之時點。職是之故，原審及本院僅能以其正
      式報案日期（即九十二年二月二十四日下午三時四十五分時），作為判斷原處
      分機關對於抗告人之裁決當否之時點；然查本案卷附六十五件裁決書所載違規
      時間，均在報案日前，是本院無從撤銷原處分而為有利於抗告人之判斷。再者
      ，抗告人甲○○○年事已高，雖不識字，亦應累積相當社會常識，對於其所收
      受公家機關蓋有大印之信函，理應聯絡家人儘速處理，抗告人竟稱：「（問：
      你之前收到罰單為何沒有告訴你女兒？）我就是看不懂，不知道如何講，且我
      女兒也都沒有回來，我也不知道問何人。」云云（見原審卷第七十七頁），然
      在今日通訊發達時代，抗告人所辯顯係卸責之詞，無足採取。
（二）卷附之六十五件裁決書係依據道路交通管理處罰條例第三十三條、第五十六條
      第一項第九、十、十一款規定裁罰，前開規定雖均以汽車駕駛人為裁罰對象，
      然逕行舉發違反道路交通管理事件，若經汽車所有人依通知單所載應到案日期
      前到案，並告知違規駕駛人姓名、身分證統一編號及住址者，處罰機關應即另
      行通知違規駕駛人到案依法處理；逾應到案日期，處罰機關應依該條例第八十
      五條第三項規定處罰該汽車所有人，違反道路交通管理事件統一裁罰標準及處
      理細則第二十四條定有明文。準此，本件受處分人（即抗告人）甲○○○為系
      爭ＲＮ—５９６５汽車所有人，且未於裁決書所載到案日期前到案告知違規駕
      駛人姓名，原處分機關逕列甲○○○為受處分人，核無不當。
（三）又法院處理有關交通違規聲明異議事件，乃對於原處分機關裁決有何違法或不
      當之處，為法律上之程序與實體審查，至於抗告人之家庭變故、身體狀況、經
      濟能力等個案因素，則非法院處理有關交通違規聲明異議事件審查範圍，法院
      無斟酌權限。
三、綜上所述，原處分機關援引上開道路交通管理處罰條例第三十三條、第五十六條
    第一項第九、十、十一款規定裁罰，於法並無不合。原審援用道路交通管理處罰
    條例第八十七條第二項、道路交通案件處理辦法第十九條，裁定駁回抗告人聲明
    異議，自屬正當。抗告意旨，猶以處罰金額太高，年歲已屆七十，身体狀況不佳
    ，期能以每天一張罰單，未繳罰單不予加倍重罰，每月以最低金額繳納云云，指
    摘原裁定不當，為無理由，應予駁回。
據上論斷，應依道路交通案件處理辦法第二十六條，刑事訴訟法第四百十二條，裁定
如主文。
中    華    民    國      九十二      年      十一    月      二十一    日
                                  臺灣高等法院臺南分院刑事第一庭
                                      審判長法官  茆  臺  雲
                                            法官  蔡  長  林
                                            法官  田  平  安
右正本證明與原本無異。
不得再抗告。
                                      法院書記官  劉  岳  文
中    華    民    國      九十二      年      十一    月      二十一    日


司法院資訊處製作；財團法人民間司法改革基金會備份。
